臺中高等行政法院裁定
　　　　　　　　　　　　　　　　　　 95年度訴字第00649號
原　　　告　甲○○
　　　　　　乙○○
　　　　　　丙○○
被　　　告　臺中縣政府
代　表　人　丁○○
上列當事人間因農地重劃事件，原告提起行政訴訟。本院裁定如
下︰
　　主  文
原告之訴駁回。
訴訟費用由原告負擔。
　　理  由
一、按「原告之訴，有左列各款情形之一者，行政法院應以裁定
    駁回之。一、訴訟事件不屬行政法院之權限者。」行政訴訟
    法第107條第1項第1款定有明文。
二、本件原告起訴意旨略以：因被告逾時拒依內政部民國（下同
    ）95年8月2日台內訴字第0950122757號訴願決定另為適法之
    處分，無奈提起本件訴訟：(一)請調閱上開訴願卷核辦如聲明
    。(二)被告拒負重劃義務，惟不知應接替前縣政，逾時未理，
    無奈起訴討伐其侵權損害，負如聲明賠償義務。(三)原審若無
    故拒適法裁判，該終審應列其上級「行政院院長、內政部部
    長」應負重劃後果連帶惡性侵權賠償義務，以資合法。(四)上
    開法律關係若無法消滅亂駁無效，反釀以律師酬金新臺幣（
    下同）50,000元罰1,000倍為50,000,000元之惡性侵權損害
    賠償。(五)爰聲明求為判決：「1.竊賊機關代理人對重劃竊欠
    土地面積0.00000000000公頃負返還責任，應以臺中縣政府
    前陽明街36號靠道路之地分割抵償，以符適法合理。2.右項
    若不便遵照，應須新臺幣20,241,536元惡性侵權損害賠償予
    原告等，應完畢重劃義務始免辱法，否則應對起訴起負5%至
    清償日止利息。」
三、按「土地所有權人對於重劃區土地之分配如有異議，應於公
    告期間向該管直轄市或縣（市）主管機關以書面提出，該管
    直轄市或縣（市）主管機關應予查處。其涉及他人權利者，
    並應通知其權利關係人予以調處。土地所有權人對主管機關
    之調處如有不服，應當場表示異議。經表示異議之調處案件
    ，主管機關應於五日內報請上級機關裁決之。在縣設有農地
    重劃委員會或農地重劃協進會者，前項調處案件，應先發交
    農地重劃委員會或農地重劃協進會予以調解。」農地重劃條
    例第26條定有明文。又「農地重劃土地分配公告期間，土地
    所有權人對其土地分配之位置，自行協議請求調換而不影響
    土地使用集中者，得准予調換，但調換後面積與原有面積有
    所增減時，應由所有權人協議自行清償．．．」內政部72年
    6月1日台內地字第161315號函釋亦有明文。經查，本件被告
    於70年間辦理「員林農地重劃」，原告之土地參與該農地重
    劃，因原告與重劃前土地共有人間因重劃區內外共有土地分
    管爭議，共有人間不願放棄重劃區內外之分管共有土地，就
    重劃分配結果向被告提出異議，被告乃邀集原告及其他相關
    共有人於70年7月29日在被告機關進行協調會議，並達成協
    議，經相關協議人同意簽章或捺指印在案，有「員林農地重
    劃區○○○段68之4地號等11筆及重劃區○○段68-9號等10
    筆土地異議協調紀錄」影本附本院卷可考，足堪憑信。該協
    調紀錄略謂：「一、協調人丙○○原分配自強段2009、2010
    號兩筆土地0.2083公項同意調整在2259號土地位置。二、又
    依照其兄弟協議實際所有面積應為0.1926公項實際僅分配0.
    1404公頃應補配0.0522公頃，由張啟滉提供0.0108公頃，由
    乙○○提供0.0377公頃（原0.0414公頃係乙○○蓋章更正）
    仍以公告時分配名義調整在台端（即丙○○）所配（同段22
    60號邊）土地邊，俟重新登記時由雙方辦理移轉登記，本府
    不負責移轉手續。．．．四、甲○○分配0.1925公頃，現實
    配0.1405公頃，應補配0.0520公頃，由張啟滉提供0.0520公
    頃並以其名義分割0.0520公頃調整在甲○○分配地自強段20
    10-1號位置兩邊。．．．七、上列調整土地均以原來登記名
    義調整，俟調整定案後由各該當事人分別辦理移轉手續，不
    得以任何理由刁難或拒絕辦理更正手續，特此記明。八、甲
    ○○公告土地分配位置，自強段2010-1號及2010號土地，共
    計0.1925公頃，因非其原有土地位置，且土地高低不平，整
    地不易，則由本府工程估價辦理整地或提供整地費由其（甲
    ○○）本人整地，由本府派員會同辦理。．．．」核其內容
    主要係協議調整參與協議者之分配土地位置及分配面積，並
    非單純農地重劃條例第26條所定對於重劃區內土地分配異議
    之調處。按農地重劃條例第18條前段規定：「重劃區內之土
    地，均應參加分配，其土地標示及權利均以開始辦理分配日
    之前一日土地登記簿上所記載者為準。」是農地重劃區內之
    土地地主之權利均應依上開規定，以土地登記簿上所記載者
    為準，各地主間另行協議調整分配土地之位置及面積大小者
    ，核屬各參與協議者間有關私權移轉之約定，如有爭執應循
    民事訴訟程序解決。由上開協議各點（尤其其中第七點）觀
    之，各該參與協議者應協同辦理移轉登記手續，益明該協議
    係屬私權約定之性質，並非農地重劃條例第26條所定之調處
    或調解。
四、查原告等業經多次以系爭農地重劃協調紀錄有爭執為由，提
    起行政爭訟，訴請被告發還土地、國家賠償或損害賠償，分
    經本院裁定駁回其訴各在案，有本院前案查詢表及95年度訴
    字第20號裁定在卷（見本院卷第10頁至第12頁）可稽。本件
    原告前於94年間以系爭農地重劃欠配土地面積0.0000000000
    0公頃，請求被告返還土地或給付侵權損害賠償20,241,536
    元，經被告以94年9月26日府地劃字第0940248193號函及95
    年1月27日府地劃字第0950004216號函分別函復原告丙○○
    及甲○○等略以:「有關台端等陳為農地重劃損害賠償乙案
    ．．．請靜待判決結果憑處。」、「有關台端等對本府94年
    12月28日府地劃字第0940348113號函異議乙案．．．靜待判
    決結果憑處。」原告等不服，繼而提起訴願，因被告未檢卷
    答辯，經內政部95年8月2日台內訴字第0950122757號訴願決
    定：「撤銷原處分，於2個月內由原處分機關另為適法之處
    分」。被告未依上開訴願決定意旨另為處分，原告乃於95年
    11月9日提起本件行政訴訟，並為前揭第二段所示之主張。
    然查，原告訴之聲明第1項為：「竊賊機關代理人對重劃竊
    欠土地面積0.00000000000公頃負返還責任，應以臺中縣政
    府前陽明街36號靠道路之地分割抵償，以符適法合理。」本
    件既經原告及其他相關共有人，就系爭農地重劃異議達成協
    議，原告事後就協議之內容或其履行所生之爭議，核屬私權
    之爭執，應以私權爭執之相對人向普通法院依民事訴訟程序
    尋求救濟，方屬正辦。原告訴之聲明第1項請求被告機關代
    理人返還重劃竊欠土地面積0.00000000000公頃，係請求非
    訴訟當事人之代理人返還土地，已有未合，況請求返還土地
    所有權或請求以被告之他筆土地分割抵償，核屬私法爭議，
    應向普通法院依民事訴訟程序尋求救濟，本院就此無審判權
    。再查，原告訴之聲明第2項為：「右項（指訴之聲明第1項
    ）若不便遵照，應須新臺幣20,241,536元惡性『侵權損害賠
    償』予原告等，應完畢重劃義務始免辱法，否則應對（自）
    起訴起負5%至清償日止利息。」足見原告此部分係主張「侵
    權行為損害賠償請求權」，經核亦屬私法爭議，應向普通法
    院起訴請求，非屬行政法院之權限。準此，原告向本院提起
    本件行政訴訟，本院均無審判權，顯非合法，應予駁回。本
    件既經程序駁回，則實體上之理由，自無審究及調閱卷宗之
    必要，併予敘明。
五、依行政訴訟法第107條第1項第1款、第104條、民事訴訟法第
    95條、第85條第1項前段，裁定如主文。
中　　華　　民　　國　　96　　年　　3　　 月　　 9 　 日
                  第四庭 審判長 法  官　沈應南
                                法  官　許武峰
                                法  官　許金釵
以上正本證明與原本無異。
如不服本裁定，應於裁定送達後10日內以書狀敘明理由，經本院
向最高行政法院提起抗告（須依對造人數附具繕本）；並應預繳
送達用雙掛號郵票390元（34元及5元郵票各10份)。
中　　華　　民　　國　　96　　年　　3　　 月　　 13 　 日
                                書記官　許騰云
